臺灣高等法院高雄分院刑事判決　　　　96年度上訴字第1552號
上　訴　人　臺灣高雄地方法院檢察署檢察官
被　　　告　甲○○
上列上訴人因被告違反毒品危害防制條例案件，不服臺灣高雄地
方法院96年度訴字第1517號中華民國96年6 月8 日第一審判決（
起訴案號：臺灣高雄地方法院檢察署96年度毒偵字第1950號），
提起上訴，本院判決如下：
     主  文
上訴駁回。
     理  由
一、公訴意旨略以：被告甲○○基於施用第一級毒品海洛因之集
    合犯意，分別於民國96年1 月24日夜間7 時許及同月26日夜
    間7 時許，在高雄市○○區○○路與同盟路處之公園廁所內
    ，以將毒品加水注入針筒注射之方式，施用第一級毒品海洛
    因，嗣於96年1 月28日下午4 時許，在其位於高雄市三民區
    ○○○路111 之25號之住處前，因形跡可疑為警攔查，並在
    其住處2 樓內扣得注射針筒2 支而查悉上情，因認被告涉犯
    毒品危害防制條例第10條第1 項之施用第一級毒品罪嫌。
二、按案件曾經判決確定者，應諭知免訴之判決，並得不經言詞
    辯論為之，刑事訴訟法第302 條第1 款、第307 條分別定有
    明文。此項訴訟法上所稱之一事不再理原則，關於實質上一
    罪或裁判上一罪，均有其適用，而集合犯係實質上一罪，若
    集合犯之一部分犯罪事實曾經判決確定，其效力當然及於全
    部，倘檢察官復就集合犯其他部分之犯罪事實，重行起訴，
    自應諭知免訴之判決（最高法院著有60年臺非字第77號判例
    及91年度台上字第3386號判決可資參照）。又刑事法若干犯
    罪行為態樣，本質上即具有反覆、延續實行之特質，則行為
    人若基於單一犯意，在密切接近之一定時、地，持續實行之
    多次該等犯罪行為，而依社會通念，於客觀上認為符合一個
    反覆、延續性之行為概念者，於刑法評價上，即應僅成立一
    罪，學理上所稱「集合犯」即屬之。另判斷何種構成要件行
    為，可認符合上述概念，首先固應藉助文義解釋，惟當法條
    文義有所不明時，則須探究該犯罪處罰規範之目的為解釋，
    並參酌一般犯罪典型之實施型態予以綜合判斷。又並非所有
    構成要件之行為具有反覆實施之特質，即當然成立集合犯，
    而得評價為一罪，仍須行為人係基於單一犯意，在密切接近
    之一定時、地，持續實行之多次犯罪行為，而依社會客觀通
    念，認為符合一個反覆、延續性之行為概念，始得評價為一
    罪。因此，行為人之數次犯罪行為，在主觀上如係分別起意
    ，或客觀上非係利用同一機會為之，在評價上即應成立數罪
    。由於毒品本具成癮性（毒品危害防制條例第2 條第1 項參
    照），施用者一經上癮，即難戒斷，在其主觀依賴毒品之心
    理下，須持續、密接施用毒品以解癮，再犯率高，否則難以
    承受毒癮發作之痛苦，是施用毒品行為，本質上具有反覆實
    施之行為特性，得成立集合犯甚明（最高法院著有96年度台
    上字第1802號判決可資參照）。
三、經查，被告前於95年11月27日上午10時許，因在高雄縣大寮
    鄉○○○路462 巷27號住處，施用第一級毒品海洛因1 次，
    嗣於95年11月28日下午1 時許，為警在高雄市○○區○○路
    與市○○路口查獲，因而犯毒品危害防制條例第10條第1 項
    之施用第一級毒品罪，經原審法院於96年3 月30日以96年度
    訴字第635 號判決判處有期徒刑10月，並於96年5 月28日確
    定等情，有該案判決書、原審法院公務電話紀錄及臺灣高等
    法院被告前案紀錄表在卷可按。則檢察官起訴所認定之被告
    涉犯本案犯罪事實，與被告前開判決確定之犯罪事實，均為
    毒品危害防制條例第10條第1 項之施用第一級毒品罪，而本
    案之犯罪時間，又係在前開確定判決之宣示判決日期之前，
    再參以被告於警詢中供稱：伊自86年間即開始施用第一級毒
    品，最後一次係96年1 月26日施用等語（見警卷第3 頁），
    於原審審理中自承：伊於95年8 月31日出監後，約自95年11
    月下旬開始施用海洛因，直至96年1 月28日為警查獲為止，
    施用頻率約每2 日施用1 次等語（見原審96年5 月1 日準備
    程序筆錄），是其此段期間施用毒品之間隔甚短，顯係於密
    切接近之時間內多次施用毒品，復參酌被告自84年間起即有
    施用毒品前科，有臺灣高等法院被告前案紀錄表可參，足認
    被告應已施用毒品成癮，而基於反覆、延續之犯意而施用毒
    品，故其自95年11月下旬某日起至96年1 月28日止，期間多
    次施用第一級毒品海洛因犯行，應依集合犯論以一罪。從而
    ，本案起訴之犯罪事實之犯罪時間，既於原審法院96年度訴
    字第635 號判決宣示之前，自為該確定判決之效力所及。依
    據前揭說明，自為諭知免訴之判決。
四、原審因而為免訴之判決，核無不合。檢察官上訴意旨以刑法
    第56條關於連續犯之規定既於95年7 月1 日刪除，被告之多
    次施用毒品行為，並不符合集合犯之性質，原審依集合犯規
    定而免訴之諭知，於法不合，為無理由，應予駁回，並不經
    言詞辯論為之。
據上論斷，應依刑事訴訟法第368條、第372條，判決如主文。
中　　華　　民　　國　　96　　年　　7 　　月　　30　　日
                  刑事第三庭    審判長法  官　周賢銳
                                      法  官  謝宏宗
                                      法  官  黃仁松
以上正本證明與原本無異。
如不服本判決應於收受本判決後10日內向本院提出上訴書狀，其
未敘述上訴理由者，並得於提起上訴後10日內向本院補提理由書
狀（均須按他造當事人之人數附繕本）「切勿逕送上級法院」。
中　　華　　民　　國　　96　　年　　7 　　月　　31　　日
　　　　　　　　　　　　　　　　　　　書記官　馬蕙梅
